臺灣彰化地方法院刑事判決
110年度交易字第360號
公  訴  人  臺灣彰化地方檢察署檢察官
被      告  施銘哲



上列被告因過失傷害案件，經檢察官提起公訴（110年度偵緝字
第112號），本院判決如下：
    主    文
施銘哲無駕駛執照犯過失傷害罪，處拘役參拾日，如易科罰金，
以新臺幣壹仟元折算壹日。
    犯罪事實
一、施銘哲未領有駕駛執照，於民國109年1月27日17時57分許，
    騎乘車牌號碼000-000號普通重型機車，沿彰化縣溪湖鎮彰
    水路4段由北往南方向行駛，行至同路段與彰水路4段256巷
    之設有行車管制號誌交岔路口，本應注意左轉彎時，應距交
    岔路口30公尺前顯示方向燈或手勢，換入內側車道或左轉車
    道，行至交岔路口中心處左轉，並不得占用來車道搶先左轉
    ；汽車行駛至交岔路口，轉彎車應讓直行車先行以及分向限
    制線，用以劃分路面成雙向車道，禁駛車輛跨越行駛，而依
    當時情形，並無不能注意之情事，竟疏未注意及此，未至交
    岔路口中心處，貿然自前行車後方跨越分向限制線提前左轉
    彎，適黃永松騎乘車牌號碼000-0000號普通重型機車，沿同
    路段對向車道由南往北方向直行至上開路口，因煞閃不及，
    兩車因而碰撞，致黃永松人車倒地，而受有左踝擦傷、左膝
    挫傷等傷害。
二、案經黃永松訴由臺灣嘉義地方檢察署呈請臺灣高等檢察署檢
    察長核轉臺灣彰化地方檢察署；彰化縣警察局溪湖分局報告
    臺灣彰化地方檢察署檢察官偵查起訴。
    理    由
一、證據能力之說明：
    本案以下所引用被告施銘哲以外之人於審判外之言詞或書面
    陳述，業經於審理期日踐行調查證據程序，檢察官及被告均
    已當庭表示無意見，且迄至言詞辯論終結前亦未聲明異議，
    本院審酌該等言詞或書面陳述之製作及取得，並無證據顯示
    有何違背程序規定而欠缺適當性之情事，認以之為證據應屬
    適當，依刑事訴訟法第159條之5之規定，自均有證據能力。
    而非供述證據部分，經本院於審理中提示並告以要旨而為調
    查時，檢察官及被告亦未表示無證據能力，本院審酌該等證
    據作成及取得之程序均無違法之處，亦認均有證據能力。
二、認定犯罪事實所憑之證據及認定之理由：
　㈠上開犯罪事實，業據被告坦承不諱，核與告訴人黃永松於警
    詢、偵查中之指訴相符，並有彰化基督教醫療財團法人彰化
    基督教醫院診斷書1紙、道路交通事故現場圖、道路交通事
    故調查報告表㈠、㈡-1、談話紀錄表、彰化縣警察局舉發違反
    道路交通管理事件通知單、車輛詳細資料報表、證號查詢機
    車駕駛人、路口監視器擷圖、現場暨車損照片共14張、路口
    監視器光碟1片在卷為證，足認被告自白與事實相符，堪以
    採信
　㈡又汽車行駛至交岔路口，左轉彎時，應距交岔路口30公尺前
    顯示方向燈或手勢，換入內側車道或左轉車道，行至交岔路
    口中心處左轉，並不得占用來車道搶先左轉、轉彎車應讓直
    行車先行，道路交通安全規則第102條第1項第5款、第7款定
    有明文。本件被告騎乘機車經過彰化縣溪湖鎮彰水路4段256
    巷交岔路口，貿然自前行車後方跨越分向限制線提前左轉彎
    ，未禮讓直行而來之告訴人，導致兩車發生碰撞，被告就事
    故之發生自有過失，此部分交通部公路總局臺中區監理所彰
    化縣區車輛行車事故鑑定會彰化縣區0000000案鑑定書亦同
    本院見解。而被告上開過失行為，導致告訴人受有左踝擦傷
    、左膝挫傷之傷害，其過失行為與告訴人之傷勢自有因果關
    係。
  ㈢綜上，本件事證明確，被告犯行堪以認定，應依法論科。
三、論罪科刑：
  ㈠核被告所為，係犯刑法第284條前段、道路交通管理處罰條例
    第86條第1項之無駕駛執照犯過失傷害罪。
　㈡被告無照騎乘機車肇事，應依道路交通管理處罰條例第86條
    第1項規定，加重其刑。另被告在未經有偵查權限之機關發
    覺前，主動向到場處理員警表明為肇事人而接受裁判，有肇
    事人自首情形紀錄表可查，符合自首之要件，應依刑法第62
    條之規定，減輕其刑。
　㈢本院審酌被告因疏忽而導致告訴人受傷，惟告訴人之傷勢尚
    屬輕微，被告本人亦有受傷；另審酌被告坦承犯行之犯後態
    度，現因入監服刑而無力賠償告訴人；兼衡被告高中肄業之
    智識程度，與父母、妹妹同住，從事種田及操作挖土機等一
    切情狀，量處如主文所示之刑，並諭知易科罰金之折算標準
    。
四、據上論斷，應依刑事訴訟法第299條第1項前段，判決如主文
    。
本案經檢察官林芬芳提起公訴，檢察官戴連宏到庭執行職務。
中　　華　　民　　國　　110 　年　　7 　　月　　29　　日
                  刑事第二庭        法  官  陳怡潔　
以上正本證明與原本無異。
如不服本判決應於收受判決後20日內向本院提出上訴書狀，並應
敘述具體理由。其未敘述上訴理由者，應於上訴期間屆滿後20日
內向本院補提理由書(均須按他造當事人之人數附繕本)「切勿逕
送上級法院」。
告訴人或被害人對於判決如有不服具備理由請求檢察官上訴者，
其上訴期間之計算係以檢察官收受判決正本之日期為準。
中　　華　　民　　國　　110 　年　　7 　　月　　29　　日
                                    書記官  顧嘉文   
附錄本案論罪科刑法條：
中華民國刑法第284條
因過失傷害人者，處 1 年以下有期徒刑、拘役或 10 萬元以下
罰金；致重傷者，處 3 年以下有期徒刑、拘役或 30 萬元以下
罰金。

道路交通管理處罰條例第86條
汽車駕駛人，無駕駛執照駕車、酒醉駕車、吸食毒品或迷幻藥駕
車、行駛人行道或行經行人穿越道不依規定讓行人優先通行，因
而致人受傷或死亡，依法應負刑事責任者，加重其刑至二分之一
。
汽車駕駛人，在快車道依規定駕車行駛，因行人或慢車不依規定
，擅自進入快車道，而致人受傷或死亡，依法應負刑事責任者，
減輕其刑。